【裁判字號】    90,易,1915
【裁判日期】    900107
【裁判案由】    電子遊戲場業管理條例
【裁判全文】
臺灣高雄地方法院刑事判決                          九十年度易字第一九一五號
    公  訴  人  臺灣高雄地方法院檢察署檢察官
    被      告  甲○○
右列被告因違反電子遊戲場業管理條例案件，經檢察官聲請簡易判決（九十年度偵字
第五九七三號），本院高雄簡易庭認不宜以簡易判決處刑，移請普通法院依通常程序
審理，本院判決如左：
    主  文
甲○○違反未依電子遊戲場業管理條例規定，辦理營利事業登記，不得經營電子遊戲
場業之規定，處拘役伍拾伍日，如易科罰金，以參佰元折算壹日。
電子遊戲機「滿貫大亨」柒台、「娃娃機」玖台、「超世紀賓果」貳台、「王冠迷」
貳台、「金象王」壹台、「金馬」壹台、「珍珠船」肆台，共貳拾陸台，均沒收。
    事  實
一、甲○○係設在高雄市○○區○○路八八號「利玖遊藝場」之負責人，未依電子遊
    戲場業管理條例規定，向主管機關高雄市政府辦理營利事業登記，即基於營業之
    犯意，自民國八十九年十二月下旬某日起，在上址店內擺放其所有之電子遊戲機
    「滿貫大亨」七台、「娃娃機」九台、「超世紀賓果」二台、「王冠迷」二台、
    「金象王」一台、「金馬」一台、「珍珠船」四台，共廿六台，供不特定人投幣
    為娛樂類之遊戲，而違規經營電子遊戲場業。嗣於九十年二月二十七日晚上八時
    許，為高雄市政府聯合稽查小組查獲。
二、案經高雄市政府移送臺灣高雄地方法院檢察署檢察官聲請簡易判決處刑。
    理  由
一、訊據被告甲○○固不諱言其為「利玖遊藝場」之負責人，並於上開時地，擺設電
    子遊戲機滿貫大亨七台、娃娃九台、超世紀賓果二台、王冠迷二台、金象王一台
    、金馬一台、珍珠船四台，共廿六台，經營電子遊戲場業之情，惟矢口否認有何
    違反電子遊戲場業管理條例之犯行，辯稱：伊業已辦理「專供運動或乘坐類電動
    遊藝機具遊藝場」之營利事業項目登記，所以伊認為伊可以經營電子遊戲場云云
    。惟查：
（一）被告未依電子遊戲場業管理條例辦理營利事業登記，卻於上開時、地，擺設電
      子遊戲機滿貫大亨七台、娃娃機九台、超世紀賓果二台、王冠迷二台、金象王
      一台、金馬一台、珍珠船四台，共廿六台，且均插電供不特定人把玩之情，迭
      據被告於偵、審中坦承不諱，復有高雄市政府聯合稽查紀錄表、高雄市政府營
      利事業登記證各一紙在卷可稽，應可認定。
（二）按電子遊戲場業管理條例業於八十九年二月三日公布施行，該條例所稱之電子
      遊戲場業，指設置電子遊戲機供不特定人益智娛樂之營利事業，此為該條第三
      條所明訂，又依該條例第四條第一項前段規定，該條例所稱之電子遊戲機，指
      利用電、電子、電腦、機械或其他類似方式操縱，以產生或顯示聲光影像、圖
      案、動作之遊樂機具，或利用上述方式操縱鋼珠或鋼片發射之遊樂機具。本件
      被告擺設之前開電子遊戲機共廿六台，均屬娛樂性之電子遊戲機，此有照片七
      幀及高雄市政府建設局九十年五月三十一日高市建設二字第○○一四二四九號
      、高雄市政府建設局九十年六月二十日高市建設二字第○○一五六六八號、高
      雄市政府建設局九十年七月十一日高市建設二字第○一七一九二號函覆在卷可
      稽，其顯屬前開規定所稱之電子遊戲機無疑。
（三）又查，被告提出之「利玖遊藝場」高雄市政府營利事業登記證，其上之營業項
      目雖記載「專供運動或乘坐類電動遊藝機具遊藝埸」之營利事業項目登記，惟
      所謂「專供運動或乘坐類電動遊藝機具遊藝埸」，係指「小型電動車等運動遊
      樂器具或利用電動馬達旋轉之木馬車，或供小孩乘坐可上、下、左、右搖動之
      木馬、飛機等器具之遊樂場」與電子遊戲場業管理條例所稱之電子遊戲機，指
      「利用電、電子、電腦、機械或其他類似方式操縱，以產生或顯示聲光影像、
      圖案、動作之遊樂機具，或利用上述方式操縱鋼珠或鋼片發射之遊樂機具。但
      未具影像、圖案，僅供兒童騎乘者，不包括在內」，兩者顯有不同，此亦有高
      雄市政府建設局九十年八月二十四日九十高市建設二字第○二一九八四號函一
      紙在卷可稽，益見上開營利事業登記證上之「專供運動或乘坐類電動遊藝機具
      遊藝埸」，並非電子遊戲場業管理條例所指之營利事業登記，被告自不得據此
      解免其未依電子遊戲場業管理條例規定辦理營利事業登記，而擅自經營電子遊
      戲場業之罪責，是其辯稱業已辦理「專供運動或乘坐類電動遊藝機具遊藝埸」
      之營利事業登記，並未違反電子遊戲場業管理條例第十五條規定云云，於法亦
      屬無據。
（四）再按不得因不知法律而免除刑事責任，刑法第十六條定有明文，況被告係擺設
      電子遊戲機以營利，更應對擺設該等機器是否需申請何種相關之營利項目執照
      加以瞭解，豈有推稱不知法律之理。綜上所述，被告上開所辯，均屬脫免之詞
      ，不足採信，本件事證明確，被告犯行堪予認定，應依法論科。
二、按電子遊戲場業管理條例第十五條雖僅規定：「未依本條例規定辦理營利事業登
    記者，不得經營電子遊戲場業」，惟對照同條例第十六條「非電子遊戲場業之其
    他營利事業，不得就其營業場所，供『他人』設置電子遊戲機營業」之規定，顯
    見具有較高違法性之「非電子遊戲場業之其他營利事業，未經許可『自行』設置
    電子遊戲機營業」，亦應不在容許之列，而同受該條例第十五條規範。是以被告
    未依規定辦理營利事業登記而經營電子遊戲場業，核其所為係違反電子遊戲場業
    管理條例第十五條之規定，應依同條例第二十二規定論處。又被告經營電子遊戲
    場業之行為本質，屬於繼續犯性質之單純一罪，應僅成立一罪，併此敘明。爰審
    酌被告之犯罪動機、目的、手段，與生活狀況、品行、智識程度，及經營之時間
    不長，犯罪所得之利益應非重大等，及其他一切情狀，量處如主文所示之刑，並
    諭知易科罰金之折算標準。至被告經營電子遊戲場業所擺設之電子遊戲機「滿貫
    大亨」七台、「娃娃機」九台、「超世紀賓果」二台、「王冠迷」二台、「金象
    王」一台、「金馬」一台、「珍珠船」四台，雖於查獲時未據扣案，但均屬被告
    所有，且為供犯罪所用之物，業據被告陳明在卷，爰依刑法第三十八條第一項第
    二款之規定，予以宣告沒收。
據上論斷，應依刑事訴訟法第四百五十二條、第二百九十九條第一項前段，電子遊戲
場業管理條例第二十二條，刑法第十一條前段、第四十一條第一項、第三十八條第一
項第二款，罰金罰鍰提高標準條例第二條，判決如主文。
本案經檢察官陳正達到庭執行職務。
中      華      民      國    九十      年    一      月      七        日
                              臺灣高雄地方法院刑事第六庭
                                    法  官  邱  明  弘
右正本證明與原本無異。
如不服本判決，應於判決送達後十日內，向本院提出上訴狀。
                                    書記官  顏  平  國
中    華    民    國      九十一      年      一      月      八        日
附錄本案判決科刑法條：
電子遊戲場業管理條例第二十二條
違反第十五條規定者，處行為人一年以下有期徒刑、拘役或科或併科新台幣五十萬元
以上二百五十萬元以下罰金。
電子遊戲場業管理條例第十五條
未依本條例規定辦理營利事業登記者，不得經營電子遊戲場業。


司法院資訊處製作；財團法人民間司法改革基金會備份。
